臺灣雲林地方法院民事判決　　　　　　　 93年度訴字第460號
　原　　　告　丙○○
　　　　　　　　　　　　號
　訴訟代理人　林再輝律師
　複代理人　　林俊欽律師
　被　　　告　甲○○
兼訴訟代理人　乙○○
上列當事人間請求拆屋還地事件，本院於民國94年7 月13日言詞
辯論終結，判決如下：
    主      文
被告乙○○、甲○○應將坐落雲林縣四湖鄉○○段第六七八之一
地號，面積一一０平方公尺土地，遷讓交還原告。
訴訟費用由被告乙○○、甲○○負擔。
本判決第一項於原告以新台幣壹佰拾伍萬柒仟元為被告乙○○
、甲○○供擔保後，得假執行。但被告乙○○、甲○○若以新台
幣肆佰零柒萬元為原告預供擔保後，得免為假執行。
    事實及理由
一、原告主張：坐落雲林縣四湖鄉○○段第678 之1 地號，面積
    110 平方公尺土地（下稱：系爭土地）為其所有，惟卻為被
    告乙○○、甲○○無權占有。被告等雖辯稱該土地上之建物
    即門牌雲林縣四湖鄉○○村○○○路4 號為被告乙○○所有
    ，然該建物非被告乙○○所有，業經鈞院於92年度訴字第49
    4 號第三人異議之訴一案中查明。被告等占用上開建物，對
    系爭土地而言，即係有久佔之意思，已影響原告對系爭土地
    所有權之行使，為此，依民法第767 條規定，提起本件訴訟
    ，請求被告等應自系爭土地遷出，並將該土地交還原告等語
    。
    並聲明：(一)如主文第一、二項所示。(二)願供擔保請准宣告假
    執行。
二、被告乙○○、甲○○自認現占有系爭土地，且係乙○○占有
    後，再交付甲○○占有使用，惟以：系爭土地及其上建物，
    原屬被告乙○○之父祖所有，因遭法院拍賣，由訴外人葉張
    淑貞、張茂桓、周丙寅及王正雄（下稱：葉張淑貞等4 人）
    拍定取得，嗣被告乙○○向葉張淑貞等4 人買回，並於未辦
    理所有權移轉登記前，再出售予訴外人吳昆明，惟因訴外人
    吳昆明未依約給付買賣價金，被告乙○○乃予解除該土地及
    建物之買賣契約，然因訴外人吳昆明遲未將該土地返還登記
    予被告乙○○，以致因訴外人吳昆明積欠他人債務，該土地
    又遭法院查封拍賣而為原告拍定取得。因原告解除與訴外人
    吳昆明間之買賣契約在前，原告取得系爭土地在後，且系爭
    土地上之建物為被告乙○○所有，是被告等對系爭土地並非
    無權占有等語，資為抗辯。
    並均聲明：(一)原告之訴及假執行之聲請均駁回。(二)訴訟費用
    由原告負擔。(三)如受不利判決願供擔保請准免為假執行。
三、兩造不爭執之事實：
  (一)原告為坐落雲林縣四湖鄉○○段第678 之1 地號土地之所有
    人。
  (二)被告乙○○、甲○○二人現占有系爭土地。
四、得心證之理由：
    本件兩造爭執之處，在於被告等對於系爭土地是否有正當占
    有使用權源？茲分述如下：
  (一)按所有人對於無權占有或侵奪其所有物者，得請求返還之。
    對於妨害其所有權者，得請求除去之。有妨害其所有權之虞
    者，得請求防止之。民法第767 條定有明文。又按，當事人
    主張有利於己之事實者，就其事實有舉證之責任。民事訴訟
    法第277 條亦有明定。且「以無權占有為原因，請求返還所
    有物之訴，被告對原告就其物有所有權存在之事實無爭執，
    而僅以非無權占有為抗辯者，原告於被告無權占有之事實，
    無舉證責任。被告應就其取得占有，係有正當權源之事實證
    明之。如不能證明，則應認原告之請求為有理由。」最高法
    院亦有72年度台上字第1552號判決可參。
  (二)查，坐落雲林縣四湖鄉○○段第678 之1 地號土地，為原告
    所有之事實，業據原告提出土地登記謄本1 件在卷可稽，復
    為被告等所不爭執，就此部分堪信原告主張為真實。
  (三)被告雖以前揭情詞置辯，惟查：系爭土地上之上開建物，前
    於本院92年度訴字第494 號原告與被告乙○○間之第三人異
    議之訴事件（該案之原告為乙○○、被告為本件之原告），
    當時被告乙○○亦曾提出具領建物拆除補償費之證明書及違
    章用電繳款通知書，主張上開建物為伊所有，然嗣經該案承
    審法官查明，認定該建物係被告乙○○之父吳溪臨所有，並
    非被告乙○○所有。且吳溪臨所有之該建物連同其坐落之基
    地即系爭土地分割前之四湖鄉○○段678 地號土地之應有部
    分，復於民國77年6 月16日因法院之拍賣，而由吳溪臨異動
    為訴外人葉張淑貞等4 人所有，業經本院調閱上開卷宗查核
    屬實，復有該案之判決書附卷可參。又，訴外人葉張淑貞等
    4 人復將上開土地及建物於86年6 月4 日出售予被告吳昆明
    （按：原告於本件原一併請求被告吳昆明應將上開建物拆除
    ，並交還系爭土地，嗣經原告與被告吳昆明在94年5 月5 日
    於訴訟上成立和解而終結。），亦有該等土地之登記簿謄本
    、建築改良物買賣所有權移轉契約書及被告吳昆明之歸戶財
    產查詢清單附於上開卷宗足憑（見該案卷宗第55、56、57及
    109 頁），是被告等辯稱上開建物為被告乙○○所有一節，
    並無足採。至於被告等雖另辯稱被告乙○○於訴外人葉張淑
    貞等4 人拍定取得上開建物及土地後，曾予買回，並在未經
    辦理所有權移轉登記前，即將該等房地出售予被告吳昆明，
    復因被告吳昆明未給付價金，而解除買賣契約云云等節，惟
    為原告所否認，且被告等復未舉證以實其說，自難信為真實
    。被告等既未能舉證證明有使用系爭土地之正當權源，則原
    告依民法第767 條規定，請求被告等應自系爭土地遷出，並
    返還該土地，於法有據。
五、綜上所述，被告等既無權占有系爭土地，從而，原告依所有
    物返還請求權之法律關係，訴請被告等遷讓並返還系爭土地
    ，為有理由，應予准許。
六、兩造其餘攻擊及防禦方法，核與判決結果不生影響，爰不逐
    一詳予論述，併此敘明。
七、兩造既均陳明願供擔保，聲請宣告假執行或免為假執行，經
    核均無不合，爰分別酌定相當擔保金額併准許之。
八、訴訟費用負擔之依據：民事訴訟法第78條、第85條第1 項。
中　　華　　民　　國　　94　　年　　7 　　月　　27　　日
                    民事第二庭
                          審判長法  官  陳宏卿
                                法  官  趙思芸
                                法  官  陳銘壎
以上正本係照原本作成。
如對本判決上訴，須於判決送達後20日內向本院提出上訴狀，並
附繕本。
中　　華　　民　　國　　94　　年　　7 　　月　　27　　日
                                書記官　沈瑞芳
